臺灣彰化地方法院刑事判決　　　　　　　95年度訴字第2125號
公　訴　人　臺灣彰化地方法院檢察署檢察官
被　　　告　甲○○
　　　　　　　　　　巷67號
　　　　　　　　　　（
上列被告因偽造文書等案件，經檢察官聲請簡易判決處刑（95年
度偵緝字第696 號），本院員林簡易庭認不宜逕以簡易判決處刑
（95年度員簡字第632 號），移由本院改依通常程序審理，本院
依簡式審判程序判決如下：
    主    文
甲○○連續行使偽造私文書，足以生損害於他人，處有期徒刑柒
月，如附表二所示之物均沒收。
    事    實
一、甲○○基於偽造私文書並持以行使之概括犯意，先於民國94
    年12月1 日至12月6 日間，在臺中市北屯區丁丁藥局內，冒
    用其弟乙○○之名義填寫萬泰商業銀行（下稱萬泰銀行）「
    萬泰丁丁藥局聯名卡申請書」，並在該申請書「正卡申請人
    中文正楷親簽」欄上，接續偽造「乙○○」之署名2 枚，而
    偽造屬私文書之申請書，並將該申請書持以交付予上開丁丁
    藥局內不知情之人員向萬泰銀行申請辦理信用卡而行使，致
    萬泰銀行人員誤信為乙○○本人申請而核發予甲○○該銀行
    「丁丁藥局聯名金卡」之信用卡1 張（卡號：000000000000
    0000號）。甲○○隨即承前偽造私文書並持以行使之概括犯
    意，及為自己不法所有意圖之詐欺取財、詐欺得利概括犯意
    ，先在上開信用卡之背面偽簽「乙○○」之署名，以偽造表
    示於有效期間內有權使用該信用卡之私文書，復自94年12月
    16日起至95年1 月15日止，連續於附表1 所示之時間，持上
    開萬泰銀行信用卡，至如附表1 所示之信用卡消費特約商店
    消費，佯裝為有權使用該等信用卡之人，在附表1 所示之信
    用卡消費特約商店之簽帳單上偽造「乙○○」之署押、偽造
    表明係「乙○○」消費之簽帳單私文書，再均持之交還各該
    商店店員核對持卡人身分以為行使，致如附表所示之商店店
    員因此陷於錯誤，而交付或提供如附表所示金額之財物、財
    產上利益，萬泰銀行亦誤認其即為信用卡持有人而代為墊付
    ，其總計詐得約新臺幣（下同）39,743元之財物及財產上利
    益，足生損害於乙○○、萬泰銀行、如附表所示之特約商店
    ，及財團法人聯合信用卡處理中心對於審核信用卡交易作業
    之正確性，嗣因萬泰銀行向乙○○追償前揭款項，循線始悉
    上情。
二、案經乙○○及萬泰銀行訴由彰化縣警察局溪湖分局報請臺灣
    彰化地方法院檢察署檢察官偵查後，聲請以簡易判決處刑，
    本院認不宜以簡易判決處刑，改依通常程序審理。
    理    由
一、除被告所犯為死刑、無期徒刑、最輕本刑為3 年以上有期徒
    刑之罪或高等法院管轄第1 審案件者外，於前條第1 項程序
    進行中，被告先就被訴事實為有罪之陳述時，審判長得告知
    被告簡式審判程序之旨，並聽取當事人、代理人、辯護人及
    輔佐人之意見後，裁定進行簡式審判程序；除簡式審判程序
    及簡易程序案件外，第1 審應行合議審判，刑事訴訟法第27
    3 條之1 第1 項、第284 條之1 分別定有明文。本件被告甲
    ○○所涉係死刑、無期徒刑、最輕本刑為3 年以上有期徒刑
    之罪或高等法院管轄第1 審案件以外之罪，並於本院行準備
    程序時就被訴事實為有罪之陳述，本院合議庭依前揭規定，
    經評議結果，裁定改由受命法官獨任行簡式審判程序，合先
    敘明。
二、上開事實，業據被告甲○○於偵訊、本院準備程序及審理中
    坦承不諱（見臺灣彰化地方法院檢察署95 年度偵緝字第696
    號卷第20-22 頁，本院95年度訴字第2125卷第59、65-67 、
    101-103 頁），核與證人即告訴人乙○○、證人即萬泰銀行
    行員巫榮鎰於警詢、偵訊中證述之情節相符（見臺灣彰化地
    方法院檢察署95年偵字第7654號卷第4-9 、24-26 頁），並
    有萬泰銀行上開信用卡申請書、上開信用卡消費帳單明細查
    詢、消費明細表、被告偽造之簽帳單影本22張、告訴人乙○
    ○之聲明書、彰化縣警察局溪湖分局受理刑事案件報案三聯
    單等件附卷可佐（見臺灣彰化地方法院檢察署95年偵字第76
    54號卷第30、33-59 、61-64 頁）；參以告訴人乙○○於聲
    明書上書寫之姓名筆跡「鴻」、「明」字部分，確與被告書
    寫「鴻」、「明」2 字習慣有目視可辯、顯而易別之歧異（
    見臺灣彰化地方法院檢察署95年偵字第7654號卷第30、33頁
    ）；及被告於上開信用卡申請書上填寫之行動電話號碼，為
    被告當時所使用之0000000000號等節（臺灣彰化地方法院檢
    察署95年偵字第7654號卷第30頁，本院95年度訴字第2125卷
    第67頁），足徵被告出於任意性之自白與事實相符，本案事
    證已臻明確，被告犯行洵堪認定，應予依法論科。
三、查刑法於94年2 月2 日修正公布，並於95年7 月1 日施行。
    按行為後法律有變更者，適用行為時之法律，但行為後之法
    律有利於行為人者，適用最有利於行為人之法律，現行刑法
    第2 條第1 項訂有明文。此條規定乃與刑法第1 條罪刑法定
    主義契合，而貫徹法律禁止溯及既往原則，係規範行為後法
    律變更所生新舊法律比較適用之準據法，是刑法第2 條本身
    雖經修正，但刑法第2 條既屬適用法律之準據法，本身尚無
    比較新舊法之問題，應一律適用裁判時之現行刑法第2 條規
    定以決定適用之刑罰法律，先予辨明。又以本次刑法修正之
    比較新舊法，應就罪刑有關之共犯、未遂犯、牽連犯、連續
    犯、結合犯，以及累犯加重、自首減輕暨其他法定加減原因
    （如身分加減）與加減例等一切情形，綜其全部罪刑之結果
    而為比較，最高法院95年5 月23日95年度第8 次刑庭會議決
    議可資參照。茲就本案有關之新舊法比較部分，臚列如下：
（一）修正後刑法第33條第5 款規定「罰金：新臺幣1,000 元以
      上，以100 元計算之。」，與修正前刑法第33條第5 款規
      定「罰金：1 元以上。」不同。比較新舊法結果，以舊法
      較有利於行為人，新法並無對被告較為有利之情形，故依
      刑法第2 條第1 項前段規定，本案關於刑法第339 條詐欺
      取財罪之法定刑罰金部分，自應適用行為時之法律即修正
      前刑法第33條第5 款規定決定其罰金部分之法定刑。
（二）刑法第56條連續犯之規定業於94年2 月2 日修正公布刪除
      ，是於新法修正施行後，被告之數犯罪行為，即須分論併
      罰。此刪除雖非犯罪構成要件之變更，但顯已影響行為人
      刑罰之法律效果，自屬法律有變更，依新法第2 條第1 項
      規定，比較新、舊法結果，仍應適用較有利於被告之行為
      時法律即舊法論以連續犯。
（三）修正前刑法第55條關於牽連犯之規定，業已修正刪除，若
      依修正後之刑法，因已刪除牽連犯之規定，則應依數罪併
      罰之規定分論併罰。是經比較新舊法結果，修正後之規定
      並非較有利於被告，仍應適用修正前刑法第55條牽連犯論
      處，較有利於被告。
（四）綜上被告全部罪刑之結果而為新、舊法比較，揆諸前揭最
      高法院決議及刑法第2 條第1 項所定之「從舊從輕」原則
      ，適用被告行為時法律，對被告較為有利，自應適用修正
      前之刑法規定。
四、按在信用卡背面簽名欄簽名，自形式上整體觀察，即足以知
    悉係表示信用卡之簽名者於信用卡有效期限內有權使用該信
    用卡之辨識及證明，並非依習慣或特約表示一定用意之證明
    ，性質上係屬刑法第210 條之私文書（最高法院94年度臺上
    字第2375號判決意旨參照）；次按信用卡交易之過程，需持
    卡人向特約商店提示信用卡，由持卡人在簽帳單上簽名，確
    認交易之標的及金額，再由特約商店核對該信用卡之有效性
    及持卡人之身分同一性無訛後，特約商店即將該簽帳單送交
    聯合信用卡處理中心請款轉知發卡機構撥款，故簽帳單具有
    持卡人與特約商店之交易契約性質，並具有持卡人經由聯合
    信用卡處理中心請求發卡機構撥款之請求書或指示文件之性
    質，非僅具有處理內部事務之傳票性質，且在信用卡簽帳單
    上偽簽姓名，單從形式上觀察，即足以知悉持卡人已收受特
    約商店所交付之交易標的物，有收據之性質，故行為人冒用
    他人名義於信用卡簽帳單上簽名，應屬偽造私文書之行為（
    最高法院91年度臺上字第4531號判決意旨參照）。是就被告
    基於行使偽造私文書及詐欺之犯意，至附表所示之信用卡消
    費特約商店消費，佯裝為有權使用該等信用卡之人，在信用
    卡消費特約商店之簽帳單上偽造「乙○○」之署押、偽造表
    明係「乙○○」消費之簽帳單私文書，再持之交還各該商店
    店員核對持卡人身分以為行使，使商店店員因此陷於錯誤，
    交付或提供如附表所示金額之財物、財產上利益及簽帳單，
    萬泰銀行亦誤認其即為信用卡持有人而代為墊付，其總計詐
    得約39,743元之財物及財產上利益，足生損害於乙○○、萬
    泰銀行、如附表所示之特約商店，及財團法人聯合信用卡處
    理中心對於審核信用卡交易作業正確性等行為，核係犯刑法
    第216 條、第210 條之行使偽造私文書罪及同法第339 條第
    1 項之詐欺取財罪及同條第2 項之詐欺得利罪。其偽造署名
    之行為，為偽造私文書之部分行為；偽造私文書之低度行為
    ，為行使偽造私文書之高度行為所吸收，均不另論罪。又被
    告先後多次行使偽造私文書、詐欺取財、詐欺得利犯行，均
    各時間緊接，犯罪基本構成要件相同，顯各係基於概括之犯
    意反覆為之，均應依修正前刑法第56條之連續犯，各論以一
    罪，並加重其刑。被告所犯之連續行使偽造私文書及連續詐
    欺取財及連續詐欺得利罪間，有手段、目的之牽連關係，應
    依修正前刑法第55條之牽連犯規定，從一較重之連續行使偽
    造私文書罪處斷。爰審酌被告之素行、智識程度、犯罪之動
    機、目的係為圖得一己之私利、盜刷信用卡詐欺財物與得利
    之手段、次數、所詐取財物或服務之價值、對被害人萬泰銀
    行、聯合信用卡處理中心、乙○○及如附表所示商店所生之
    損害，暨其犯罪後坦承犯行，態度尚屬良好等一切情狀，量
    處如主文所示之刑。
五、本件被告甲○○自94年12月16日起至95年1 月15日止，連續
    於附表1 所示之時間，持上開萬泰銀行信用卡，至如附表 1
    所示之信用卡消費特約商店消費，佯裝為有權使用該等信用
    卡之人，偽造表明係「乙○○」消費之簽帳單私文書，均為
    2 聯型式，除如附表1 編號8 所示之交易簽帳單，商店存查
    聯及持卡人收執聯2 聯均有持卡人之簽名各1 枚外，其餘交
    易簽帳單之1 聯由各該特約商店存查，其上並有持卡人之簽
    名各1 枚，另1 聯則交付持卡人收執，其上並無持卡人之簽
    名，有合作金庫商業銀行96年5 月28日合金總電字第096001
    6534號函、中國信託商業銀行刑事陳報狀、財團法人聯合信
    用卡處理中心96年5 月30日（96）聯卡商管字第0960400113
    號函附卷足憑（見本院95年度訴字第2125號卷第88-92 頁）
    ，先予敘明。
（一）被告冒名申請之上開信用卡1 張，係屬被告所有、犯罪所
      得之物，應依刑法第38條第1 項第3 款宣告沒收，又因刑
      法第38條沒收之規定，亦於95 年7 月1日修正施行，而從
      刑附屬於主刑，除法律有特別規定者外，依主刑所適用之
      法律（最高法院95年度第8 次刑事庭會議決議參照），及
      參以本件主刑部分適用行為時之刑法較有利於被告，已如
      上述，是本件沒收，應適用行為時法即修正前刑法第38條
      第1項 第3 款規定；另該信用卡背面偽造「乙○○」之署
      名1 枚，則因該信用卡已經沒收，而不贅為宣告沒收。
（二）如附表1 所示各筆消費之信用卡簽帳單持卡人收執聯（除
      附表1 編號8 所示交易之簽帳單持卡人收執聯有持卡人之
      簽名1 枚外，其上均無持卡人之簽名），雖均未據扣案，
      然無其他證據足以證明現已滅失，且為被告所有，屬因其
      犯罪所得之物，爰亦均依修正前刑法第38條第1 項第3 款
      宣告沒收；又如附表1 編號8 所示交易之信用卡簽帳單持
      卡人收執聯上偽造「乙○○」之署名1 枚，則因該簽帳單
      持卡人收執聯已經沒收，而不贅為宣告沒收。
（三）上開信用卡申請書上偽造「乙○○」之署名2 枚，均係偽
      造之署押，不問屬於犯人與否，應依刑法第219 條規定，
      宣告沒收。
（四）如附表1 所示各筆消費之信用卡簽帳單之商店收執聯，因
      已交付與各該商店收受，均非屬被告所有，爰不予宣告沒
      收；惟如附表1 所示消費信用卡簽帳單商店收執聯各張上
      偽造之「乙○○」署押各1 枚（共計23枚），均係偽造之
      署押，不問屬於犯人與否，應依刑法第219 條規定，宣告
      沒收（最高法院43年臺上字第747 號判例意旨參照）。
據上論斷，應依刑事訴訟法第452 條、第273 條之1 第1 項、第
299 條第1 項前段，刑法第2 條第1 項前段、第56條（修正前）
、第216 條、第210 條、第339 條第1 項、第2 項、第55條（修
正前）、第219 條、第38條第1 項第3 款（修正前），罰金罰鍰
提高標準條例第1 條前段，判決如主文。
案經檢察官吳芙如到庭執行職務。
中　　華　　民　　國　　96　　年　　5 　　月　　31　　日
                  刑事第八庭    法  官  林秉暉
以上正本證明與原本無異。
如不服本判決，應於判決送達後10日內，向本院提出上訴狀（須
附繕本 ）。
告訴人或被害人對於判決如有不服具備理由請求檢察官上訴者，
其上訴期間之計算係以檢察官收受判決正本之日期為準。
中　　華　　民　　國　　96　　年　　6 　　月　　4 　　日
                                書記官  梁高賓
附錄所犯法條：
中華民國刑法第216條
（行使偽造變造或登載不實之文書罪）
行使第 210 條至第 215 條之文書者，依偽造、變造文書或登載
不實事項或使登載不實事項之規定處斷。
中華民國刑法第210條
（偽造變造私文書罪）
偽造、變造私文書，足以生損害於公眾或他人者，處 5 年以下有
期徒刑。
中華民國刑法第339條
（普通詐欺罪）
意圖為自己或第三人不法之所有，以詐術使人將本人或第三人之
物交付者，處5年以下有期徒刑、拘役或科或併科1千元以下罰金
。
以前項方法得財產上不法之利益或使第三人得之者，亦同。
前二項之未遂犯罰之。
附表1：
 ┌──┬───────┬─────────────┬────────┐
 │編號│時          間│地  點  及  特  約  商  店│金      額（元）│
 ├──┼───────┼─────────────┼────────┤
 │  1 │94年12月16日下│彰化縣彰化市○○街97號    │1,320           │
 │    │午7 時24分許  │富皇大飯店                │                │
 ├──┼───────┼─────────────┼────────┤
 │  2 │94年12月17日凌│彰化縣員林鎮○○街88號    │4,400 （簽帳單未│
 │    │晨0 時59分許  │貴族美容坊                │附卷）          │
 ├──┼───────┼─────────────┼────────┤
 │  3 │94年12月17日  │臺中市○○○路○段258號    │500             │
 │    │下午2時21分許 │亞曼尼商務汽車旅館        │                │
 ├──┼───────┼─────────────┼────────┤
 │  4 │94年12月17日  │同上                      │500             │
 │    │下午7時50分許 │                          │                │
 ├──┼───────┼─────────────┼────────┤
 │  5 │94年12月17日  │臺中市○○路43巷16號      │700             │
 │    │下午8時50分許 │銀座大飯店                │                │
 ├──┼───────┼─────────────┼────────┤
 │  6 │94年12月18日下│臺中市○○○街135號1樓43室│7,800           │
 │    │午4 時38分許  │雙子星精品百貨            │                │
 ├──┼───────┼─────────────┼────────┤
 │  7 │94年12月19日  │彰化縣彰化市○○路○段438號│3,150           │
 │    │下午6時27分許 │小貝兒美容機構            │                │
 ├──┼───────┼─────────────┼────────┤
 │  8 │94年12月19日  │彰化縣彰化市○○街49號    │1,280           │
 │    │下午9時9分許  │吸引力男飾名店            │                │
 ├──┼───────┼─────────────┼────────┤
 │  9 │94年12月19日  │同編號1號                 │550             │
 │    │凌晨1時23分許 │                          │                │
 ├──┼───────┼─────────────┼────────┤
 │ 10 │94年12月19日  │同編號1號                 │1,320           │
 │    │下午10時11分許│                          │                │
 ├──┼───────┼─────────────┼────────┤
 │ 11 │94年12月20日  │臺中市○○路7號           │876             │
 │    │下午7時31分許 │HANG TEN站前門市部        │                │
 ├──┼───────┼─────────────┼────────┤
 │ 12 │94年12月20日  │彰化縣彰化市○○路221號   │1,000           │
 │    │下午4時50分許 │統一精工－彰化加油站      │                │
 ├──┼───────┼─────────────┼────────┤
 │ 13 │94年12月21日  │臺中市○○路○段41號       │5,400           │
 │    │凌晨3時19分許 │佳麗都理容KTV             │                │
 ├──┼───────┼─────────────┼────────┤
 │ 14 │94年12月21日  │苗栗縣卓蘭鎮○○路1號     │600             │
 │    │下午3時56分許 │松青超市－卓蘭店          │                │
 ├──┼───────┼─────────────┼────────┤
 │ 15 │94年12月23日  │臺中市○○路27之8號3樓之2 │2,200           │
 │    │凌晨3時43分許 │鈦豐商行                  │                │
 ├──┼───────┼─────────────┼────────┤
 │ 16 │94年12月23日  │同上                      │1,200           │
 │    │凌晨4時1分許  │                          │                │
 ├──┼───────┼─────────────┼────────┤
 │ 17 │94年12月23日  │同上                      │2,600           │
 │    │凌晨5時29分許 │                          │                │
 ├──┼───────┼─────────────┼────────┤
 │ 18 │94年12月23日  │同編號12號                │1,000           │
 │    │下午4時49分許 │                          │                │
 ├──┼───────┼─────────────┼────────┤
 │ 19 │94年12月24日  │臺中市○○路163號         │1,000           │
 │    │上午11時43分許│巧合大飯店                │                │
 ├──┼───────┼─────────────┼────────┤
 │ 20 │94年12月27日  │同編號12號                │1,070           │
 │    │下午5時17分許 │                          │                │
 ├──┼───────┼─────────────┼────────┤
 │ 21 │94年12月27日  │同編號11號                │299             │
 │    │下午9時9分許  │                          │                │
 ├──┼───────┼─────────────┼────────┤
 │ 22 │95年1月14日   │同編號11號                │278             │
 │    │下午7時8分許  │                          │                │
 ├──┼───────┼─────────────┼────────┤
 │ 23 │95年1月15日   │同編號6號                 │700             │
 │    │下午5時34分許 │                          │                │
 ├──┴───────┴─────────────┴────────┤
 │共計詐得39,743元之財物或財產上利益                                │
 └─────────────────────────────────┘
附表2：
（1）萬泰商業銀行所核發之信用卡（卡號：0000000000000000
     號）1 張。
（2）如附表1 所示消費信用卡簽帳單持卡人收執聯23張。
（3）萬泰商業銀行信用卡（卡號：0000000000000000號）申請
     書上偽造之「乙○○」署押2 枚。
（4）如附表1 所示消費信用卡簽帳單商店收執聯各張上偽造之
     「乙○○」署押各1 枚（共計23枚）。
